【裁判字號】    98,審訴,3547
【裁判日期】    981020
【裁判案由】    毒品危害防制條例
【裁判全文】
臺灣高雄地方法院刑事判決            98年度審訴字第3547號
公  訴  人  臺灣高雄地方法院檢察署檢察官
被      告  甲○○
上列被告因毒品危害防制條例案件，經檢察官提起公訴（98年度
毒偵字第3865號、98年度毒偵字第4004號、98年度毒偵字第4146
號），本院依簡式審判程序判決如下：
    主  文
甲○○犯如附表所示之肆罪，均累犯，各處如附表主文欄所示之
刑及沒收銷燬。又持有第二級毒品，累犯，處拘役參拾日，如易
科罰金，以新臺幣壹仟元折算壹日，扣案第二級毒品甲基安非他
命壹包（含包裝袋，驗後淨重零點伍陸公克），沒收銷燬之。
如附表所示肆罪，應執行有期徒刑壹年柒月。扣案第一級毒品海
洛因包（均含包裝袋，其中壹包淨重零點捌伍公克；另貳包驗
後淨重分別為零點捌玖公克、零點零肆玖公克），均沒收銷燬
之。
    事  實
一、甲○○前因施用毒品案件，經本院以民國96年度毒聲字第18
    89號裁定送觀察、勒戒後，認無繼續施用毒品之傾向，於97
    年4 月29日執行完畢釋放。又因竊盜案件，經本院以96年度
    易字第2293號判決判處應執行有期徒刑5 月確定，於97年9
    月12日易科罰金執行完畢出監。詎仍未戒絕，於前開觀察、
    勒戒執行完畢釋放後之5 年內，復分別基於施用第一級毒品
    海洛因、第二級毒品甲基安非他命之犯意，分別於附表所示
    之時地，施用第一級毒品海洛因、第二級毒品甲基安非他命
    各2 次（施用第一、二級毒品之時地、查獲時地及扣得物品
    均如附表所示）。又甲○○基於持有第二級毒品甲基安非他
    命之犯意，於98年6 月9 日上午某時，在高雄市○○街某公
    園內，以新臺幣2,500 元之價金，向姓名年籍均不詳，綽號
    「阿勇」之成年男子，購入甲基安非他命1 包（含包裝袋，
    驗後淨重0.356 公克），而非法持有之，嗣未及施用之際，
    即於98年6 月9 日17時30分許，在高雄市新興區○○○路12
    3 巷42之1 號前，為警查獲，並扣得該毒品。
二、案經行政院海岸巡防署海岸巡防總局南部地區巡防局、高雄
    市政府警察局鼓山分局、左營分局報告臺灣高雄地方法院檢
    察署檢察官偵查起訴。
    理  由
一、本件被告甲○○所犯均係死刑、無期徒刑、最輕本刑為3 年
    以上有期徒刑以外之罪，其於準備程序中，就被訴事實均為
    有罪之陳述，經本院告知簡式審判程序之旨，並聽取檢察官
    及被告之意見後，合議庭裁定由受命法官獨任進行簡式審判
    程序，合先敘明。
二、上開犯罪事實，均據被告於警詢及本院審理時坦白承認。而
    被告尿液經送高雄市立凱旋醫院鑑驗後，結果均呈嗎啡及甲
    基安非他命陽性反應（係以GC／MS方式檢驗），有該醫院98
    年6 月19日及98年7 月16日濫用藥物尿液檢驗報告可參。爰
    審酌(一)一氣相層析質譜儀（GC／MS）乃目前就藥物篩檢結果
    必須進一步確認時最常採用之確認方法，因此在良好的操作
    條件之下，以氣相層析質譜儀作藥物及其代謝物之定性及定
    量分析，幾乎不會有偽陽性反應產生，業經行政院國軍退除
    役官輔導委員會台北榮民總醫院於83年4 月7 日以（83）北
    總內字第03059 號函示明確。(二)又海洛因係嗎啡經化學合成
    之半人工合成品，毒性倍於嗎啡，其經吸食或施打入人體，
    經新陳代謝作用又分解成嗎啡，故海洛因在進入人體後，均
    以嗎啡型態排於尿液中，故於吸食或施打海洛因者尿液中，
    可檢出嗎啡陽性反應，業經憲兵司令部80年5 月7 日以（80
    ）鑑驗字第1746號函示明確。(三)甲基安非他命經口服投與後
    約百分之70於24小時內自尿中排出，約百分之90於96小時內
    自尿中排出，且甲基安非他命成分之檢出與其投與方式、投
    與量、個人體質、採尿時間與檢測儀器之精密度等諸多方式
    有關，因此僅憑尿液中呈甲基安非他命陽性反應，並無法確
    實推算吸食時間距採集時間之長短，惟依上述資料推斷，最
    長不會超過4 日即96小時，亦經行政院衛生署藥物食品檢驗
    局81年2 月8 日81藥檢一字第001156號函示明確。從而，被
    告尿液經以氣相層析質譜儀鑑驗後，結果均呈嗎啡及甲基安
    非他命陽性反應，已如前述，是依前開函示意旨，被告自白
    核與事實相符，其施用第一級毒品海洛因、第二級毒品甲基
    安非他命各2 次、持有第二級毒品之犯行，均堪以認定。
三、論罪科刑部分：
  (一)按犯毒品危害防制條例第10條之罪，經觀察、勒戒後，認無
    繼續施用毒品之傾向，應即釋放，並為不起訴處分；認有繼
    續施用毒品之傾向者，應由檢察官聲請法院裁定令入戒治處
    所施以強制戒治，至無繼續戒治之必要，強制戒治期滿，應
    即釋放，由檢察官為不起訴處分。經觀察勒戒、強制戒治執
    行完畢釋放後，5 年內再犯第10條之罪，依93年1 月9 日修
    正施行之毒品危害防制條例第23條第2 項規定意旨，應由檢
    察官偵查起訴。又依修正後之規定，僅限於「初犯」及「5
    年後再犯」二種情形，始應先經觀察、勒戒或強制戒治程序
    。倘被告於5 年內已再犯，經依法追訴處罰，縱其第3 次（
    或第3 次以上）再度施用毒品之時間，在初犯經觀察、勒戒
    或強制戒治執行完畢釋放5 年以後，已不合於「5 年後再犯
    」之規定，且因已於「5 年內再犯」，顯見其再犯率甚高，
    原實施觀察、勒戒或強制戒治，已無法收其實效，即應依該
    條例第10條處罰（最高法院97年度第5 次刑事庭會議決議參
    照）。
  (二)查被告前因施用毒品案件，經本院以96年度毒聲字第1889號
    裁定送觀察、勒戒後，認無繼續施用毒品之傾向，於97年4
    月29日執行完畢釋放等情，有臺灣高雄地方法院檢察署刑案
    資料查註紀錄表、臺灣高等法院被告前案紀錄表及臺灣高雄
    地方法院被告院內索引卡紀錄表可證。因被告於觀察、勒戒
    執行完畢釋放後，5 年內再犯本件毒品危害防制條例第10條
    之罪，是依前開說明，應依法論科。
  (三)另海洛因、甲基安非他命為毒品危害防制條例所稱之第一、
    二級毒品，此觀諸該條例第2 條第2 項第1 款、第2 款甚明
    ，被告施用、持有毒品，核其所為，係違反毒品危害防制條
    例第10條第1 項、第2 項之施用第一、二級毒品罪；同條例
    第11條第2 項之持有第二級毒品罪（起訴書已載明被告持有
    第二級毒品甲基安非他命之事實，應已發生起訴之效力）。
    被告施用第一、二級毒品前持有第一、二級毒品之行為，本
    應各論以持有之罪，惟各該次持有毒品之低度行為均為其後
    施用毒品之高度行為所吸收，均不另論罪（不含98年6 月9
    日起之持有第二級毒品部分）。被告前因竊盜案件，經本院
    以96年度易字第2293號判決判處應執行有期徒刑5 月確定，
    於97年9 月12日易科罰金執行完畢出監之事實，有臺灣高等
    法院被告前案紀錄表可參，其受有期徒刑執行完畢後，5 年
    內故意再犯本件有期徒刑以上之5 罪，均為累犯，應依刑法
    第47條第1 項之規定，均加重其刑。被告於警方未發覺其於
    98年6 月7 日施用甲基安非他命犯行之前，主動坦承施用犯
    行，而願接受裁判之事實，有警詢筆錄可參，堪認符合自首
    之要件，依刑法第62條前段規定，減輕其刑，並就此部分犯
    行，先加而後減。被告上開5 次犯行，犯意各別，應分論併
    罰。爰審酌被告經觀察、勒戒後，均未戒絕毒品，另再施用
    毒品，顯見其自制力不足，無法擺脫毒品，故應藉由刑罰之
    執行，以收教化之功能，並參以被告犯後坦承施用毒品犯行
    ，所犯係自傷行為，尚未害及他人，及被告施用第一、二級
    毒品各2 次、持有第二級毒品之重量等一切情狀，分別量處
    如主文所示之刑，並參酌前開犯罪情狀，就持有第二級毒品
    部分，諭知如主文所示易科罰金之折算標準，且就如附表所
    示施用犯行部分，定其應執行之刑，以資懲儆。
  (四)至扣案之白色粉末3 包，確係第一級毒品海洛因（均含包裝
    袋，其中1 包淨重0.85公克；另2 包驗後淨重分別為0.389
    公克、0.049 公克）；扣案之晶體1 包（含包裝袋、驗後淨
    重0.356 公克），經送驗後，確含有甲基安非他命成分，分
    別有法務部調查局98年6 月29日濫用藥物實驗室鑑定書、高
    雄市立凱旋醫院98年7 月13日濫用藥物成品檢驗鑑定書及高
    雄醫學大學附設中和紀念醫院98年9 月22日檢驗報告可考，
    因海洛因及甲基安非他命均屬毒品，且包裝袋亦與毒品難以
    析離，應視同毒品，爰均依毒品危害條例第18條第1 項前段
    之規定，均宣告沒收銷燬之。另送驗耗損部分，因已滅失，
    爰不宣告沒收銷燬之。
據上論斷，應依刑事訴訟法第273 條之1 第1 項、第299 條第1
項前段，毒品危害防制條例第10條第1 項、第2 項、第11條第2
項、第18條第1 項前段、刑法第11條、第47條第1 項、第41條第
1項前段、第62條前段、第51條第5 款，判決如主文。
本案經檢察官陳妍萩到庭執行職務
中    華    民    國    98    年    10    月    20    日
                  刑事第十庭    法  官  方百正
如不服本判決應於收受判決後10日內向本院提出上訴書狀。
以上正本證明與原本無異。
中    華    民    國    98    年    10    月    20    日
                                書記官  黃園芳
附錄本判決論罪科刑所依據之法條：
毒品危害防制條例第10條
施用第一級毒品者，處6 月以上5 年以下有期徒刑。
施用第二級毒品者，處3 年以下有期徒刑。
毒品危害防制條例第11條第2項
持有第二級毒品者，處二年以下有期徒刑、拘役或新臺幣三萬元
以下罰金。
附表：
┌─┬────┬────┬────────┬─────┬─────────┐
│編│施用時間│施用地點│查獲時間、地點  │所犯之罪  │主文（含所處之刑及│
│號│        │及方式  │                │          │應沒收或銷燬之物）│
│  │        │        │                │          │                  │
├─┼────┼────┼────────┼─────┼─────────┤
│1 │於98年6 │在高雄市│98年6 月9 日17時│施用第一級│甲○○施用第一級毒│
│  │月9 日14│新興區林│30分許，警員持搜│毒品      │品，累犯，處有期徒│
│  │時許    │森一路12│索票前往高雄市新│          │刑捌月，扣案第一級│
│  │        │3 巷42之│興區○○○路123 │          │毒品海洛因壹包（含│
│  │        │1 號4 樓│巷42之1 號實施搜│          │包裝袋，淨重零點捌│
│  │        │樓梯間，│索時，適甲○○自│          │伍公克），沒收銷燬│
│  │        │以將海洛│該處外出，經警盤│          │之。              │
│  │        │因摻入香│查後，扣得甲○○│          │                  │
│  │        │菸內，再│所有之第一級毒品│          │                  │
│  │        │以火點燃│海洛因1 包（淨重│          │                  │
│  │        │吸食之方│0.85公克、空包裝│          │                  │
│  │        │式，施用│重0.43公克）及未│          │                  │
│  │        │第一級毒│及施用之第二級毒│          │                  │
│  │        │品海洛因│品甲基安非他命1 │          │                  │
│  │        │1 次。  │包（驗後淨重0.35│          │                  │
│  │        │        │6 公克）。又彭貴│          │                  │
│  │        │        │祿於警方未發覺其│          │                  │
│  │        │        │施用第二級毒品甲│          │                  │
│  │        │        │基安非他命之前，│          │                  │
│  │        │        │主動坦承施用犯行│          │                  │
│  │        │        │，而願接受裁判，│          │                  │
│  │        │        │且經採尿送驗，結│          │                  │
│  │        │        │果呈嗎啡及甲基安│          │                  │
│  │        │        │非他命陽性反應。│          │                  │
├─┼────┼────┼────────┼─────┼─────────┤
│2 │於98年6 │在高雄市│同上            │施用第二級│甲○○施用第二級毒│
│  │月7 日某│饒山街之│                │毒品      │品，累犯，處有期徒│
│  │時許    │果菜市場│                │          │刑參月。          │
│  │        │廁所內，│                │          │                  │
│  │        │以將甲基│                │          │                  │
│  │        │安非他命│                │          │                  │
│  │        │置於鋁箔│                │          │                  │
│  │        │紙上，再│                │          │                  │
│  │        │以火燒烤│                │          │                  │
│  │        │，吸食所│                │          │                  │
│  │        │產生煙霧│                │          │                  │
│  │        │之方式，│                │          │                  │
│  │        │施用第二│                │          │                  │
│  │        │級毒品甲│                │          │                  │
│  │        │基安非他│                │          │                  │
│  │        │命1 次。│                │          │                  │
│  │        │        │                │          │                  │
├─┼────┼────┼────────┼─────┼─────────┤
│3 │於98年7 │在高雄國│98年7 月2 日13時│施用第一級│甲○○施用第一級毒│
│  │月2 日凌│軍總醫院│50分許，在高雄市│毒品      │品，累犯，處有期徒│
│  │晨3 時許│外，以將│新興區○○○路12│          │刑捌月，扣案第一級│
│  │        │海洛因摻│3 巷42號1 樓之停│          │毒品海洛因貳包（均│
│  │        │入香菸內│車場，為警盤查，│          │含包裝袋，驗後淨重│
│  │        │，再以火│並扣得甲○○所有│          │分別為零點捌玖公│
│  │        │點燃吸食│之第一級毒品海洛│          │克、零點零肆玖公克│
│  │        │之方式，│因2 包（驗後淨重│          │），均沒收銷燬之。│
│  │        │施用第一│分別為0.389 公克│          │                  │
│  │        │級毒品海│、0.049 公克），│          │                  │
│  │        │洛因1 次│且經採尿送驗，結│          │                  │
│  │        │。      │果呈嗎啡及甲基安│          │                  │
│  │        │        │非他命陽性反應。│          │                  │
├─┼────┼────┼────────┼─────┼─────────┤
│4 │於98年7 │在高雄市│同上。          │施用第二級│甲○○施用第二級毒│
│  │月2 日採│饒山街之│                │毒品      │品，累犯，處有期徒│
│  │尿時起回│果菜市場│                │          │刑肆月。          │
│  │溯72小時│廁所內，│                │          │                  │
│  │內之某時│以將甲基│                │          │                  │
│  │點（不含│安非他命│                │          │                  │
│  │公權力拘│置於鋁箔│                │          │                  │
│  │束時間）│紙上，再│                │          │                  │
│  │        │以火燒烤│                │          │                  │
│  │        │，吸食所│                │          │                  │
│  │        │產生煙霧│                │          │                  │
│  │        │之方式，│                │          │                  │
│  │        │施用第二│                │          │                  │
│  │        │級毒品甲│                │          │                  │
│  │        │基安非他│                │          │                  │
│  │        │命1 次。│                │          │                  │
└─┴────┴────┴────────┴─────┴─────────┘


司法院資訊處製作；財團法人民間司法改革基金會備份。
